臺灣臺北地方法院民事判決　　　　　　　　　　　　九十三年度簡上字第三九三號
　　上　訴　人　乙○○
　　被上訴人　　格上汽車租賃股份有限公司（原名：格上小客車租賃股份有限公司
　　　　　　　　）
　　法定代理人　丙○○
　　訴訟代理人　甲○○
右當事人間請求損害賠償事件，上訴人對於中華民國九十三年四月二十七日臺灣臺北
地方法院臺北簡易庭九十二年度北簡字第一四一六三號第一審判決提起上訴，本院於
九十三年十一月三十日言詞辯論終結，判決如下：
    主  文
原判決關於命上訴人給付超過新台幣伍萬壹仟陸佰玖拾元，及自民國九十二年八月二
十七日起至清償日止，按年息百分之五計算之利息，及該部分假執行之宣告，暨除確
定部分外之訴訟費用之裁判均廢棄。
右廢棄部分，被上訴人在第一審簡易之訴及假執行聲請均駁回。
第一審（除確定部分外）、第二審訴訟費用由上訴人負擔二分之一，餘由被上訴人負
擔。
    事實及理由
一、本件被上訴人主張略以：上訴人向被上訴人（原名格上小客車租賃股份有限公司
    更名為格上汽車租賃股份有限公司）承租車牌號碼ＣＣ—六六五九號小客車一輛
    ，租賃期間自民國九十二年二月十七日起至同年月二十四日止，詎上開車輛於被
    告承租期間失竊，被告應賠償原告失竊保險自負額（新車公告售價Ｘ０點九七之
    Ｎ次方Ｘ百分之三十五）新臺幣（下同）十三萬九千零二十六元，折舊損失八萬
    三千零七十元，營業損失四千一百十八元，爰依侵權行為及租賃契約之法律關係
    ，訴請被告賠償等語。並聲明駁回上訴（原審判決命上訴人應給付被上訴人十萬
    八千三百三十四元及自民國九十二年八月二十七日起至清償日止，按年息百分之
    五計算之利息。被上訴人其餘之訴駁回。本判決被上訴人勝訴部分得假執行及上
    訴人得以十萬八千三百三十四元預供擔保，或將請求標的物提存，得免為假執行
    。被上訴人就其敗訴部分，未據聲明不服，而告確定。）。
二、上訴人則以：被上訴人應以實際購買系爭小客車價金四十六萬四千四百七十六元
    （原價五十八萬七千九百三十四元減去折讓十二萬三千四百五十八元等於四十六
    萬四千四百七十六元）為計算基準，被上訴人已向保險公司獲得保險理賠四十一
    萬六千九百零四元，則被上訴人所有之系爭小客車所受損害僅為四萬七千五百七
    十二元，如依原審判決營業損失四千一百十八元，系爭小客車損失十萬四千二百
    二十六元，被上訴人就系爭小客車損失部分反而受益五萬六千六百五十四元（若
    含營業損失為六萬零七百七十二元），明顯違反填補損害原則。並提出統一發票
    、折讓證明為證，並聲明（一）原判決命上訴人給付超過五萬一千六百九十元及
    自九十二年八月二十七日起至清償日止，按年息百分之五計算之利息及其假執行
    之部分均廢棄。（二）右廢棄部分，被上訴人在原審之訴及其假執行聲請均駁回
    。
三、經本院協商兩造不爭執事項：（一）被上訴人於九十一年九月六日購買系爭小客
    車之發票金額為五十八萬七千九百三十四元，但被上訴人實際上係以四十六萬四
    千四百七十六元購買。（二）上訴人於九十二年二月十七日承租，於九十二年二
    月二十一日失竊。（三）被上訴人於九十二年四月十五日已取得保險理賠金四十
    一萬六千九百零四元。（四）營業損失四千一百一十八元。爭執事項：（一）系
    爭車輛之損失應以多少金額計算被上訴人損失之金額？（二）上訴人主張原審判
    決超過五萬一千六百九十元之金額有逾越被上訴人取得財產價值之道德風險是否
    有據？
四、按損害賠償，除法律另有規定或契約另有訂定外，應以填補債權人所受損害及所
    失利益為限。依通常情形，或依已定之計劃、設備或其他特別情事，可得預期之
    利益，視為所失利益。民法第二百一十六條定有明文。又 (一）關於侵權行為賠
    償損害之請求，以受有實際損害為要件。（二）損害賠償之範圍，應以被害人實
    際所受損害為衡。最高法院十九年上字第二三一六號著有判例可資參照。經查：
    （一）被上訴人於九十一年九月六日購買系爭小客車實際價格為四十六萬四千四
    百七十六元，則被上訴人因系爭小客車失竊實際所受損害（未扣除折舊）最多為
    四十六萬四千四百七十六元，被上訴人主張應以系爭小客車投保失竊保險被上訴
    人應負擔之自負額作為計算損害之基準自與上開判例意旨不符，而不足採信。（
    二）被上訴人因系爭小客車失竊獲得保險理賠金額為四十一萬六千九百零四元，
    此已部分填補被上訴人所受損害，自應扣除。另被上訴人請求賠償折舊損失部分
    原審判決被上訴人敗訴，被上訴人因未上訴而確定，併此敘明。（三）被上訴人
    因系爭小客車失竊而減少營業損失請求四千一百一十八元，此為被上訴人所失利
    益，上訴人同意支付。（四）綜上，被上訴人實際所受損害及所失利益為實際購
    車價格四十六萬四千四百七十六元減去保險理賠金四十一萬六千九百零四元加上
    營業損失四千一百一十八元等於五萬一千六百九十元，及自九十二年八月二十七
    日起至清償日止，按年息百分之五計算之利息。
五、綜上所述，上訴人抗辯被上訴人損害應以系爭小客車實際購買價格扣除保險理賠
    金加上系爭小客車之營業損失即五萬一千六百九十元，及自九十二年八月二十七
    日起至清償日止，按年息百分之五計算之利息，洵屬可信。被上訴人主張應以系
    爭小客車投保失竊保險被上訴人應負擔之自負額作為計算損害之基準，尚不足採
    。從而，被上訴人本於侵權行為及租賃關係，請求上訴人給付超過五萬一千六百
    九十元，及自九十二年八月二十七日起至清償日止，按年息百分之五計算之利息
    ，為無理由，不應准許，其就該部分所為之假執行之聲請亦失所附麗，應併予駁
    回。原審就此部分，判命上訴人給付，並為假執行之宣告，自有未洽。上訴意旨
    就此部分指摘原判決不當，求予廢棄改判，為有理由。爰由本院將原判決此部分
    予以廢棄改判，如主文第二項所示。
六、據上論結，本件上訴為有理由，依民事訴訟法第四百三十六條之一第三項、第四
    百五十條、第七十九條，判決如主文。
中　　　華　　　民　　　國　　九十三　　年 　 十二 　 月　 　 十四 　 　日
                              民事第四庭審判長法  官  盧彥如
                                              法  官  周玫芳
                                              法  官  薛中興
正本係照原本作成
不得上訴
中　　　華　　　民　　　國　　九十三　　年 　 十二 　 月　 　 十四 　 　日
                                              書記官  薛德芬
